【裁判字號】    90,交訴,7
【裁判日期】    900928
【裁判案由】    過失傷害等
【裁判全文】
臺灣花蓮地方法院刑事判決                        九十年度交訴字第七號
    公  訴  人  臺灣花蓮地方法院檢察署檢察官
    被      告  戊○○
右列被告因公共危險等案件，經檢察官提起公訴（八十九年度偵字第三二八九號），
本院判決如左︰
    主  文
戊○○服用酒類，不能安全駕駛動力交通工具而駕駛，處罰金貳萬伍仟元，如易服勞
役，以佰元折算壹日。緩刑貳年。
被訴肇事逃逸部分無罪。
被訴過失傷害部分公訴不受理。
    事  實
一、戊○○於民國八十九年十月二十日零時五十分許，於飲用酒類，無法安全駕駛汽
    車之際，無駕駛執照駕駛車號Ｕ六─三八三六號自小客車，沿花蓮市○○○街由
    南往北方向行駛，遇警攔檢，為躲避臨檢，不但未依執勤員警之指揮停車受檢，
    反而加速直行至國聯五路口右轉往東直行，並於行經國聯五路電影城前，因未注
    意車前狀況，而撞及在路旁準備騎乘機車離開之騎士丁○、乙○○及丙○○三人
    ，致丁○、乙○○、丙○○均受有多處挫傷等傷害（過失傷害部分已據丁○、乙○○、丙○○撤回告訴，容後述之）。嗣戊○○將車駛至花蓮市○○○路與國興
    三街（起訴書誤載為國興街）口停車，欲返回車禍地點時，為警查獲，並於同日
    一時十七分測試其吐氣所含酒精濃度達每公升零點七四毫克。
二、案經花蓮縣警察局花蓮分局報請臺灣花蓮地方法院檢察署檢察官偵查起訴。
    理  由
壹、有罪部分：
一、右揭事實，業據被告戊○○坦白承認，並經被害人丁○、乙○○、丙○○陳述甚
    詳，復有查獲報告、刑法第一百八十五條之三案件測試觀察紀錄表、酒精濃度測
    試值表、道路交通事故調查報告表各一份、花蓮縣警察局舉發違反道路交通管理
    事件通知單四張、照片八張、診斷證明書三份附卷可稽。
二、按汽車駕駛人飲酒後其吐氣所含酒精成份超過每公升○．二五毫克以上者，不得
    駕車，道路交通安全規則第一百十四條第二款定有明文。該規則之所以設前開規
    定，主要係因為酒精對中樞神經系統具有麻醉作用，對人體之影響固因個人而異
    ，然多與血液中之酒精濃度成正比，通常情形，血液中之酒精濃度在每公升一○○○毫克（即呼氣酒精濃度每公升零點五毫克）時，雖在外觀上無法辨識，但檢
    查眼睛機能，對反應時間功能均有降低之事實，對一般人而言，血液中酒精濃度
    增加至每公升一○○○至一五○○毫克（即呼氣酒精濃度約每公升零點五至零點
    七五毫克），顯示快感狀態、話多、臉色紅潤、每公升一五○○至二五○○毫克
    （呼氣酒精濃度每公升零點七五至一點二五毫克）時，呈興奮、走路不穩、咬字
    不清，稍有麻痹現象，迄每公升二五○○至三五○○毫克（呼氣酒精濃度每公升
    一點二五至一點七五毫克）時，始出現步行困難，不舒服感、言語不清、意識不
    明等情狀（參見施多喜撰，酒精（乙醇）之鑑定，載刑事科學第三十六期）。又
    當呼氣中酒精濃度為每公升零點二五毫克時，駕車之肇事率為一般未飲酒人之二
    倍，若為每公升零點七五毫克時，駕車之肇事率為一般未飲酒人之二十五倍（參
    見中央警察大學交通學系暨交通管理研究所蔡中志教授於八十八年九月十八日所
    製「酒精濃度與肇事率之關係」附表）。則依相關研究結果，汽車駕駛人飲酒後
    其吐氣所含酒精成份超過每公升零點二五毫克以上，就駕駛汽車此種複雜技巧之
    操作已有障礙。而被告於事故後，經測試其吐氣所含酒精濃度達每公升零點七四
    毫克，已高出法定不得駕車之標準，顯見被告確已無法安全而有效控制交通工具
    ，其屬於不能安全駕駛汽車之情形至明。本件事證已甚明確，被告犯行可以認定
    。
三、核被告所為，係犯刑法第一百八十五條之三服用酒類，不能安全駕駛動力交通工
    具而駕駛罪。爰審酌被告之素行，其年紀尚輕，明知酒後不得駕車，竟仍為之，
    及其犯罪後坦承犯行，態度良好，且已與被害人達成和解賠償損失等一切情狀，
    量處如主文所示之刑，並諭知易服勞役之折算標準。末查，被告前未曾受有期徒
    刑以上刑之宣告，此有台灣高等法院被告全國前案紀錄表一份在卷可稽，其因一
    時失慮，致觸刑章，事後深具悔意，且其現仍在學中（有在學成績證明書一份可
    參，本院卷三九頁），經此教訓應知所警惕，本院認對被告所處之刑以暫不執行
    為適當，爰併宣告緩刑貳年，以啟自新。
貳、無罪部分：
一、公訴意旨略以：被告戊○○於前述時地酒後駕車肇事後，未停車察看，反加速駛
    離現場，駛至花蓮市○○○路與國興三街口處始停車，隨即為警查獲，並發現其
    已飲酒過量，因認被告涉犯刑法第一百八十五條之四肇事逃逸罪嫌云云。
二、按犯罪事實應依證據認定之，無證據不得推定其犯罪事實；又不能證明被告犯罪
    者，應諭知被告無罪之判決，刑事訴訟法第一百五十四條、第三百零一條第一項
    分別定有明文。再按告訴人之告訴，係以使被告受刑事訴追為目的，是其陳述是
    否與事實相符，仍應調查其他證據以資審認（最高法院五十二年台上字第一三○○號判例參照）。又事實之認定，應憑證據，如未能發現相當證據，或證據不足
    以證明，自不能以推測或擬制之方法，為裁判基礎（最高法院四十年台上字第八
    六號判例參照）。再者，認定不利於被告之事實，須依積極證據，苟積極證據不
    足為不利於被告事實認定時，即應為有利於被告之認定，更不必有何有利之證據
    （最高法院三十年上字第八一六號判例）；而所謂「積極證據足以為不利被告事
    實之認定」係指據為訴訟上證明之全盤證據資料，在客觀上已達於通常一般之人
    均不致於有所懷疑，而得確信被告確曾犯罪之程度，若未達到此一程度，而有合
    理懷疑之存在時，即無從為有罪之認定（最高法院七十六年台上字第四九八六號
    判例）。
三、訊據被告則堅決否認其涉前開公訴人所指之罪嫌，辯稱：我知道我有撞到人，但
    我嚇到，誤把油門當煞車，當我回過神時，我有停下來，並且下車想走回現場看
    ，就碰到警察。我不是要逃逸，我是嚇到，才會將車一直往前開，我從來沒有遇
    到這種事，後來是我自己停車的等語。經查：被告於肇事後並未停車，仍由西向
    東行駛於花蓮市○○○路上，然後右轉國聯三路後即靠邊停車，之後警員就到車
    旁等情，為證人即查獲警員甲○○於本院訊問時證述甚詳（本院卷三六頁筆錄參
    照），核與被告所辯情節大致相符，並有道路交通事故調查報告表上「肇事經過
    摘要」欄之記載及查獲報告一份可參。而被告在國聯五路肇事後，向前行駛，右
    轉國聯三路即停車，肇事地點與被告停車地點相距不遠，警方隨即趕到後，被告
    也無逃逸跡象，則本院認為被告於肇事後雖未立即停車，但行至不遠處即自行停
    車而為警查獲等情判斷，被告主觀上應無逃逸之犯意，自不能據以肇事逃逸罪責
    相繩，此外，再經本院依職權調查結果後，亦無其他確切之證據足認被告涉有本
    件犯行，揆諸首揭規定，就此部分自應對被告為無罪之諭知。
參、公訴不受理部分：
一、按告訴乃論之罪，告訴人於第一審辯論終結前得撤回其告訴，又告訴經撤回者，
    應諭知不受理之判決，刑事訴訟法第二百三十八條第一項、第三百零三條第三款
    定有明文。
二、查本件告訴人丁○、乙○○、丙○○告訴被告如前開犯罪事實欄所載之傷害事實
    ，起訴書認係觸犯刑法第二百八十四條第一項前段之過失傷害罪，依同法第二百
    八十七條規定，須告訴乃論。茲據告訴人丁○、乙○○、丙○○均具狀撤回告訴
    ，有撤回告訴狀三份在卷可稽，依照首開說明，本件就被告被訴過失傷害罪部分
    ，爰不經言詞辯論，逕為諭知不受理之判決。
據上論斷，依刑事訴訟法第二百九十九條第一項前段、第三百零一條第一項、第三百
零三條第三款、第三百零七條，刑法第一百八十五條之三、第四十二條第二項、第七
十四條第一款，罰金罰鍰提高標準條例第二條，判決如主文。
中        華        民        國    九十    年    九    月    二十八    日
                                    臺灣花蓮地方法院刑事庭
                                        法  官  楊  碧  惠
右正本證明與原本無異。
如對本判決不服，應於送達後十日內，向本院提出上訴狀。（應抄附繕本）告訴人或
被害人如對於本判決不服者，應具備理由請求檢察官上訴，其上訴期間之計算係以檢
察官收受判決正本之日期為準。
                                        法院書記官
中        華        民        國    九十  年    十    月      二      日
附錄本判決論罪之法律條文：
刑法第一百八十五條之三：
服用毒品、麻醉藥品、酒類或其他相類之物，不能安全駕駛動力交通工具而駕駛者，
處一年以下有期徒刑、拘役或三萬元以下罰金。


司法院資訊處製作；財團法人民間司法改革基金會備份。
